臺灣高等法院花蓮分院刑事判決　　　　 100年度上易字第37號
上　訴　人　臺灣花蓮地方法院檢察署檢察官
被　　　告　廖珂億
上列上訴人因竊盜案件，不服臺灣花蓮地方法院99年度易字第54
5號中華民國100年1月21日第一審判決（起訴案號：臺灣花蓮地
方法院檢察署99年度偵字第2946號），提起上訴，本院判決如下
：
    主  文
原判決撤銷。
廖珂億意圖為自己不法之所有，而侵占離本人所持有之物，處罰
金新臺幣壹萬伍仟元，如易服勞役，以新臺幣壹仟元折算壹日。
    事  實
一、廖珂億於民國99年5月30日中午，在花蓮縣吉安鄉○○路○段
    301號旁空地，拾獲車牌號碼IU-7861號自用小客車之車牌2
    面（為李榕珊所有，於99年5月26日失竊），因其使用之N9-
    3301號自用小客車車牌已經主管機關註銷，其為繼續駕駛原
    自用小客車，明知上開IU-7861號車牌2面係脫離本人所持有
    之物，竟意圖為自己不法所有，將之侵占入己，懸掛於其前
    開遭註銷車牌之自用小客車使用。嗣於99年6月5日晚間7時
    30分許，其駕駛懸掛上開IU-7861號車牌之自用小客車，途
    經花蓮縣花蓮市○○路與中正路口為警查獲，並扣得上開車
    牌2面。
二、案經花蓮縣警察局移送臺灣花蓮地方法院檢察署檢察官偵查
    起訴。
    理  由
一、被告於本院準備程序中對卷內供述及非供述證據均不爭執其
    證據能力，表示同意作為證據，迄於本院言詞辯論終結前，
    亦未聲明異議，本院審酌上開事證核無違法取證或證明力過
    低之瑕疵，認以之作為證據並無不合，依刑事訴訟法第159
    條之5第1項之規定，認均有證據能力。
二、訊據被告廖珂億對於前開時、地侵占上開脫離本人持有之IU
    -7861號車牌2面之事實坦承不諱，核與被害人劉義隆於警詢
    時供述上開IU-7861號車牌為其客戶李榕珊所有，在其修車
    廠內失竊之指述相符，並有劉義隆出具之贓物認領書及車輛
    竊盜車牌失竊資料個別查詢報告表各1紙在卷可按，事證明
    確，被告犯行堪以認定，應予依法論科。
三、核被告所為，係犯刑法第337條之侵占脫離本人所持有物罪
    。公訴意旨認被告係犯同法第320條第1項之竊盜罪嫌，無非
    是以上開事證及被告所使用之車輛車牌已經註銷，而該車輛
    有多項違規記錄、臺灣花蓮地方法院檢察署97年度偵字第23
    40號緩起訴處分書、98年度偵字第4036號不起訴處分書為其
    論據。訊據被告堅決否認有竊取IU-7861號汽車車牌2面之犯
    行，辯稱：上開車牌是伊於廢車場撿到的，便將之懸掛於自
    己車輛上使用，並未偷竊等語。經查：被害人劉義隆並未親
    見上開車牌係何人竊取，已據其於警詢及原審證述明確，而
    卷附之車輛竊盜、車牌失竊資料個別查詢報告表及贓物認領
    保管單，亦僅足證明上述車牌贓物係車主李榕珊失竊之物品
    ，均無從直接證明上開物品係被告所竊取。而持有贓物，於
    國人一般社會生活經驗上，可能之原因不止一端，無從以行
    為人單純持有贓物之事實忖度該行為人取得贓物之來源必為
    竊盜，是單以被告懸掛使用上開車牌之事實，尚不能證明該
    車牌係被告竊盜所得，此外，復查無其他積極證據足資證明
    被告有公訴意旨所指之竊盜犯行，被告竊盜犯行不能證明。
    惟本件被告侵占脫離本人持有之物行為，與公訴意旨所指竊
    盜犯行均是以不法手段占有取得他人財物，客觀構成要件之
    主要事實雷同，主觀構成要件均為意圖為自己或第三人不法
    所有，且同屬侵害財產法益之犯罪，罪質相同，應認為具有
    同一性（最高法院86年度台非字第187號判決意旨參照），
    爰變更起訴法條予以審理。
四、茲審酌被告之素行不佳，其為高中畢業之智識程度，明知車
    牌遭註銷已不得再駕駛原有車輛，仍明知故犯，侵占他人車
    牌而繼續駕駛，妨害交通秩序，影響監理機關對車籍管理之
    正確性，以及其犯罪之手段、動機、目的及犯罪後態度等一
    切情狀，量處如主文所示之刑，並諭知易服勞役之折算標準
    。原審認事用法固非無見，惟原審雖認被告竊盜犯行不能證
    明，卻疏未就被告所涉侵占脫離本人所持有物罪為審理，尚
    有未合，檢察官上訴指摘原審判決不當，為有理由，應予撤
    銷改判。
據上論斷，應依刑事訴訟法第369條第1項前段、第364條、第300
條、第299條第1項前段、第337條、第42條第3項、刑法施行法第
1條之1第2項前段，判決如主文。
本案經檢察官朱秋菊到庭執行職務。
中    華    民    國   100    年    5     月    13    日
                  刑事庭審判長法  官  何方興
                              法  官  陳秋錦
                              法  官  林碧玲
以上正本證明與原本無異。
本件不得上訴。
中    華    民    國   100    年    5     月    13    日
                              書記官  李閔華
附錄本判決論罪科刑法條：
中華民國刑法第337條
意圖為自己或第三人不法之所有，而侵占遺失物、漂流物或其他
離本人所持有之物者，處5百元以下罰金。